【裁判字號】    98,上易,403
【裁判日期】    980804
【裁判案由】    損害賠償
【裁判全文】
臺灣高等法院民事判決                 98年度上易字第403號
上 訴 人  甲○○
被上訴人  乙○○
上列當事人間請求損害賠償事件，上訴人對於中華民國97年10月
17日臺灣桃園地方法院97年度訴字第1084號判決提起上訴，本院
於98年7月21日言詞辯論終結，判決如下：
    主      文
上訴駁回。
第二審訴訟費用由上訴人負擔。
    事實及理由
一、上訴人經合法通知，未於言詞辯論期日到場，核無民事訴訟
    法第386條各款所列情形，爰依被上訴人之聲請，准由其一
    造辯論而為判決。
二、被上訴人起訴主張：伊與訴外人林宗諭原為夫妻，育有一女
    ，惟上訴人明知訴外人林宗諭為有配偶之人，竟與訴外人林
    宗諭發生通姦關係並懷孕生子之事實。因上訴人與林宗諭通
    姦及懷孕生子，致被上訴人婚姻產生危機，且造成被上訴人
    身心受創，並因此將第二胎拿掉，心理與精神上受有巨大創
    傷，故依據民法第184條第1項及第195條第1項規定，對上訴
    人請求侵權行為損害賠償，爰起訴聲明：(一)上訴人應給付被
    上訴人新台幣（下同）300 萬元及自起訴狀送達之日起至清
    償日止，按週年利率百分之5 計算之利息。(二)願供擔保請准
    宣告假執行。（原審判決上訴人應給付被上訴人100 萬元本
    息，並駁回被上訴人其餘之訴。被上訴人對其敗訴部分，未
    據聲明不服，此部分已告確定。）答辯聲明：上訴駁回。
三、上訴人則以：被上訴人對上訴人與訴外人林忠諭之婚外情，
    至遲於95年4 月間早已知情，並同意上訴人與林忠諭往來，
    對上訴人之行為有同意及宥恕之表示，對本件損害之原因與
    擴大與有過失，另應審酌上訴人之身分、地位、資力等，原
    審判決賠償金額實有過高等語置辯。上訴聲明：(一)原判決不
    利於上訴人部分廢棄，(二)上廢棄部分，被上訴人在第一審之
    訴及假執行之聲請均駁回。
四、被上訴人與訴外人林宗諭於94年10月1日結婚，於95年9月14
    申請登記，並育有一女，上訴人明知訴外人林宗諭為有配偶
    之人，竟與訴外人林宗諭發生通姦關係並懷孕生子，被上訴
    人於96年12月14日與林宗諭離婚等情，已據被上訴人提出戶
    籍謄本、臺灣桃園地方法院檢察署檢察官聲請簡易判決處刑
    書為證，且業經原法院97年度桃簡字第692 號刑事簡易判決
    以上訴人犯相姦罪，處有期徒刑2 月，上訴人原提起上訴，
    嗣又撤回上訴而確定，有上開刑事案卷可稽，堪信被上訴人
    上述主張為真實。上訴人對上開事實雖不爭執，但以被上訴
    人對上訴人通姦有同意及宥恕之表示，應減輕上訴人責任等
    語置辯，則本件應審究者厥為：(一)被上訴人對上訴人之行為
    是否有同意及宥恕之表示，而對本件損害之原因及擴大與有
    過失？(二)被上訴人得請求之損害賠償金額，應以多少為合理
    ？經查：
  (一)按刑法第245條第2項雖規定同法第239 條之罪，配偶縱容或
    宥恕者，不得告訴，惟此所謂「宥恕」，乃指原諒或寬恕之
    意，且須有「宥恕」之明示或默示之表示行為，方足當之。
    又夫妻之一方對於其配偶與人通姦，事後已否宥恕，應視其
    有否寬容其配偶之行為，而願繼續維持婚姻生活之感情表示
    而定，不得僅以其提出賠償條件，要求他人協助解決外遇問
    題，及未提出通姦告訴或離婚訴訟，推斷其已宥恕該通姦事
    實。
  (二)上訴人提出與被上訴人之通話記錄及簡訊主張被上訴人有同
    意及宥恕之事實云云，查上訴人提出之通話明細（見本院卷
    第10頁）顯示，95年4月15日由上訴人持用手機（門號：000
    0000000 ）撥打至被上訴人持用手機（門號：0000000000）
    之通話記錄共2通，通話時間分別為26秒及2分57秒，僅能證
    明上訴人曾撥打電話予被上訴人，而無法證明被上訴人曾有
    同意或宥恕之事實。而被上訴人雖對曾於96年9月17 日發內
    容為：「明天晚上臺北市○○路○段8號2樓嘉賓講座，7點至
    10點你準備好創造新關係了嗎？把握這一刻讓我們可以當真
    正的朋友，只要你也敞開心房。」之簡訊予上訴人並不否認
    ，但以「我有傳這通簡訊，當時背景是被告一直要跟我當朋
    友，且他在這個階段曾經打給我在國外父母親，他有歇斯底
    里的狀況，所以那時候我前夫外遇我有去上心理輔導課程，
    所以這個課程對我有療效，讓我可以慢慢接受我前夫外遇事
    情，我覺得可以幫助被告，所以請他一起去參加這個課程。
    」等語置辯（見原法院97年簡上字第461號卷第68 頁），且
    被上訴人亦因上訴人之通姦行為，於96年12月14日完成離婚
    ，是以尚難僅因被上訴人曾邀請上訴人上心理輔導課程，即
    認定被上訴人有宥恕上訴人之事實。
  (三)再查，上訴人另提出錄音帶主張被上訴人於95年10月間曾有
    同意或宥恕之表示云云，查原法院97年10月2 日刑事合議庭
    勘驗系爭錄音帶內容為：「你剛剛說什麼？我可以跟你公家
    老公嗎？這樣的方式我可以接受，我無所謂。」勘驗結果：
    「錄音內容有雜音，有切換按鈕聲音，但可聽清楚是兩人對
    話，內容也很清楚。」（見原法院97年簡上字第461 號卷第
    67頁），原法院97年10月30日第二次錄音帶勘驗結果則為：
    「你剛剛說什麼？我可以跟你公家老公嗎？你一三五我二四
    六。這樣的方式我可以接受，我無所謂。」、「錄音帶有呈
    現二個女子聲音，第一句問話與第二、三、四句明顯可分為
    兩個不同人的聲音。」（見原法院97年簡上字第461 號卷第
    101 頁），顯見兩份錄音帶之內容不同，應有經過剪接，經
    原法院刑事庭認為因錄音帶無錄到前後文，不合常理，故認
    無送聲紋鑑定之必要（見原法院97年簡上字第461號卷第131
    頁），上訴人於本院亦未聲請鑑定錄音帶之真正，而其真實
    性復為被上訴人所否認，因此尚無法認定錄音帶之內容確為
    兩造間之對話錄音。是以上訴人主張被上訴人於95年10月間
    至上訴人家中表明願意與上訴人公家老公，顯有同意或宥恕
    之表示云云，即不足採。又證人陳金妮雖證稱被上訴人係於
    95年10月至上訴人家中吃飯並談到上述錄音內容云云（見原
    法院97年簡上字第461號卷第74～79 頁），惟陳金妮與上訴
    人為親生姊妹，證詞易有偏頗上訴人之虞，且無其他證據得
    以佐證，是否可信尚非無疑。且何以上訴人於原審及刑事案
    件之一審程序均未提出上開證據，顯見證人陳金妮所述應是
    事後附和迴護上訴人之詞而不足採。
  (四)綜上，被上訴人主張上訴人與訴外人林宗諭之通姦行為，不
    法侵害被上訴人基於配偶關係之身分法益，情節重大，應負
    賠償責任，為有理由。上訴人以通話記錄、簡訊內容及錄音
    帶內容抗辯被上訴人有同意及宥恕之表示，對本件損害之原
    因與擴大與有過失云云，為無理由，並不足採。
五、末按因故意或過失不法侵害他人之權利者，負損害賠償責任
    。故意以背於善良風俗之方法加損害於他人者亦同；又不法
    侵害他人之身體、健康、名譽、自由、信用、隱私、貞操或
    不法侵害其他人格法益而情節重大者，被害人雖非財產上之
    損害，亦得請求賠償相當之金額。此項規定，於不法侵害他
    人基於父、母、子、女或配偶關係之身分法益而情節重大者
    ，準用之，民法第184條第1項、第195條第1項前段、第3 項
    分別定有明文。又民法第195 條所謂相當金額，應以上訴人
    實際加害被上訴人情形與被上訴人受損情節是否重大，以及
    兩造之身分、地位、經濟狀況等情加以判斷。本院依據上述
    標準，斟酌本件被上訴人損害實際情況及兩造之身分、地位
    、職業類別、教育程度、經濟狀況等情形，認被上訴人請求
    之精神慰撫金，應以100 萬元為適當。則原審就上開應准許
    部分，命上訴人給付100 萬元及自起訴狀繕本送達翌日即民
    國97年6月17日起至清償日止，按週年利率百分之5計算之利
    息部分，並依被上訴人之聲請為假執行之宣告，於法並無不
    合。上訴意旨指摘原判決不當，求予廢棄改判，為無理由，
    應予駁回其上訴。
六、本件事證已臻明確，兩造其餘攻擊、防禦方法及未經援用之
    證據，經本院審酌後認對判決結果不生影響，爰不一一論列
    ，附此敘明。
七、據上論結，本件上訴為無理由，爰判決如主文。
中    華    民    國    98    年     8    月    4     日
                    民事第十七庭
                          審判長法  官  藍文祥
                                法  官  張競文
                                法  官  陳麗芬
正本係照原本作成。
不得上訴。
中    華    民    國    98    年    8     月    4     日
                                書記官  張永中


司法院資訊處製作；財團法人民間司法改革基金會備份。
